【裁判字號】    97,易,1055
【裁判日期】    971112
【裁判案由】    詐欺
【裁判全文】
臺灣彰化地方法院刑事判決              97年度易字第1055號
公  訴  人  臺灣彰化地方法院檢察署檢察官
被      告  乙○○
上列被告因詐欺案件，經檢察官聲請簡易判決處刑（97年度偵緝
字第225 號），本院北斗簡易庭認不宜逕以簡易判決處刑（97年
度斗簡字第335 號），移由本院改依通常程序審理，本院依簡式
審判程序，判決如下：
    主    文
乙○○幫助意圖為自己不法之所有，以詐術使人將本人之物交付
，處有期徒刑肆月，如易科罰金，以新臺幣壹仟元折算壹日；減
為有期徒刑貳月，如易科罰金，以新臺幣壹仟元折算壹日。
    事    實
一、乙○○可預見提供己有金融機構帳戶之存摺、提款卡、密碼
    予他人使用，該等帳戶有遭他人利用作為詐騙工具之可能，
    竟仍不違其本意，而基於幫助詐欺取財之不確定犯意，於民
    國（下同）96年4 月17日前之4 月間某時，在彰化縣員林鎮
    ○○○路某處，將其申辦之合作金庫商業銀行北斗分行帳號
    0000000000000 號帳戶之存摺、印章、提款卡，交付予真實
    姓名、年籍不詳之「林」姓成年男子，並告知其密碼，而容
    任該人及其所屬詐欺集團成員作為詐欺取財之工具。嗣該詐
    欺集團成員取得上開帳戶資料後，即共同基於意圖為自己不
    法所有之犯意聯絡，分別：
（一）於96年4 月8 日，以真實姓名年籍不詳之成年男子撥打電
      話與丙○○聯繫，佯稱丙○○抽中家樂福量販店二獎，獎
      金新臺幣（下同）100 萬元，惟須先匯款保證金7 萬8,00
      0 元始可領取獎金云云，致丙○○陷於錯誤，於96年4 月
      17日，在臺北市○○路127 號之華南商業銀行雙園分行，
      匯款7 萬8,000 元入乙○○之前開合作金庫帳戶內。嗣丙○○察覺有異，報警處理，始知上情。
（二）於96年4 月17日，以真實姓名年籍不詳之成年女子撥打電
      話與甲○○聯繫，訛稱甲○○網路購物匯款時，誤按約定
      轉帳鍵，將導致每月遭受額外扣款云云，致甲○○陷於錯
      誤，依指示於96年4 月18日，匯款10萬元入乙○○前揭合
      作金庫帳戶內。嗣甲○○察覺有異，報警處理，始知上情
      。
二、案經彰化縣警察局本斗分局報請臺灣彰化地方法院檢察署檢
    察官聲請簡易判決處刑。
    理    由
一、本件被告乙○○所犯係死刑、無期徒刑、最輕本刑為3 年以
    上有期徒刑以外之罪，其就前揭被訴事實為有罪之陳述，經
    審判長告知簡式審判程序之旨，並聽取其與公訴人之意見後
    ，本院認無不得或不宜改依簡式審判程序進行之處，爰依刑
    事訴訟法第273 條之1 第1 項、第284 條之1 ，裁定本案由
    受命法官獨任進行簡式審判程序，合先敘明。
二、上開事實，業據被告乙○○於本院審理時供承不諱（見本院
    97年度易字第1055號卷第52、53頁），核與證人即被害人丙○○、甲○○於警詢中所為證述之情節相符（見臺灣彰化地
    方法院檢察署96年度偵字第10529 號卷第5 、6 、9 、10頁
    ），並有被害人丙○○華南商業銀行匯款回條聯、合作金庫
    商業銀行北斗分行96年7 月17日合金北斗字第09600087號函
    及所附之被告開戶資料、交易明細資料、被害人甲○○臺中
    商業銀行入戶電匯匯款申請書代收人傳票等件影本附卷可稽
    （見臺灣彰化地方法院檢察署96 年度偵字第10529 號卷第7
    、14-16 、25頁），是認被告自白核與事實相符，本案事證
    已臻明確，被告犯行洵堪認定，應予依法論科。
三、按刑法上之故意，分直接故意（確定故意）與間接故意（不
    確定故意），「行為人對於構成犯罪之事實，明知並有意使
    其發生者」為直接故意，「行為人對於構成犯罪之事實，預
    見其發生而其發生並不違背其本意者」為間接故意。查金融
    存款帳戶，事關存戶個人財產權益之保障，其與儲戶存摺、
    印章、提款卡等物品相結合，專屬性、私密性更形提高，除
    非本人或與本人具密切之關係者，難認有何理由可自由使用
    私人之存摺、印鑑及提款卡等帳戶資料，一般人亦均有應妥
    善保管上開物件，防止被他人冒用之認知，且近來詐欺案件
    頻傳，每每利用人頭帳戶為犯罪工具，若任意提供自己帳戶
    之相關物件資料予不明人士使用，將有遭他人作為詐欺犯罪
    時，非正當資金進出之用之不法用途，此情當為具有社會生
    活經驗之成年人所得認識，本件被告任意交付其帳戶資料予
    真實姓名、年籍不詳之「林」姓成年男子，其有容認己之帳
    戶供該真實姓名、年籍不詳之「林」姓成年男子作為詐欺犯
    罪時使用之不確定故意，甚為灼然，惟被告僅提供其帳戶之
    相關物件，為該真實姓名、年籍不詳之「林」姓成年男子之
    詐欺取財犯行提供助力，尚查無被告有以自己實施詐欺取財
    犯罪之意思，而與該真實姓名、年籍不詳之「林」姓成年男
    子有詐欺取財犯罪之犯意聯絡，或被告有直接參與詐欺取財
    犯罪構成要件行為之分擔情事，是被告尚非共同正犯。
四、按刑法上之幫助犯，係對於犯罪與正犯有共同之認識，而以
    幫助之意思，對於正犯資以助力，而未參與實施犯罪之行為
    者而言（最高法院75年度臺上字第1509號、88年度臺上字第
    1270號判決意旨參照）。是核被告乙○○所為，係犯刑法第
    30條第1 項前段、第339 條第1 項之幫助詐欺取財罪。被告
    以一次提供帳戶之一行為幫助正犯犯2 次詐欺取財罪，而同
    時觸犯2 次幫助詐欺取財罪名，為想像競合犯，應依刑法第
    55條之規定，從一情節較重者處斷。又被告幫助他人犯詐欺
    取財罪，為幫助犯，應依刑法第30條第2 項之規定，按正犯
    之刑度，減輕其刑。爰審酌被告之素行（有臺灣彰化地方法
    院檢察署刑案資料查註紀錄表及臺灣高等法院被告前案紀錄
    表各1 份在卷可考），及其犯罪之動機、目的、手段，與提
    供1 個帳戶幫助正犯犯2 次詐欺取財罪，造成被害人受有損
    害，犯罪偵查困難，幕後犯罪人得以逍遙法外，致使此類犯
    罪手法層出不窮，嚴重危害交易秩序與社會治安，暨念及被
    告其本身亦未實際參與本件詐欺取財之犯行，責難性較小，
    與犯後終能坦承犯行等一切情狀，量處如主文所示之宣告刑
    ，並諭知易科罰金之折算標準。另中華民國96年罪犯減刑條
    例施行即96年7 月16日前，經通緝而未於96年12月31日前自
    動歸案接受偵查、審判或執行者，不得依中華民國96年罪犯
    減刑條例減刑，中華民國96年罪犯減刑條例第5 條定有明文
    ；上開條文係就上開條例施行前經通緝之被告或受刑人而設
    之規定，如係於上開條例施行後始通緝者，即不適用該條之
    規定，法院辦理96年減刑案件應行注意事項第9 條已闡釋甚
    明。本件被告經臺灣彰化地方法院檢察署於97年1 月3 日發
    布通緝，並於同年4 月16日遭緝獲歸案，有臺灣彰化地方法
    院檢察署通緝人犯歸案證明書、撤銷通緝書各1 紙在卷可佐
    （見臺灣彰化地方法院檢察署97年度偵緝字第225 號卷第19
    頁，96年度偵字第10529 號卷第69頁），又本件被告所犯之
    罪係在96年4 月24日以前，且並無中華民國96年罪犯減刑條
    例所定不適用減刑之情形，故應依該條例第2 條第1 項第 3
    款、第7 條、第9 條之規定，就被告之宣告刑諭知減得之刑
    ，並諭知易科罰金之折算標準。
五、至被告交付予前揭真實姓名、年籍不詳之「林」姓成年男子
    之前開合作金庫銀行北斗分行存摺、印章、提款卡（含密碼
    ）等物，雖係被告供犯本件之罪所用之物，然既均已交付上
    揭真實姓名、年籍不詳之「林」姓成年男子使用，且並無約
    定交還之時間，顯見被告已有移轉所有權予該真實姓名、年
    籍不詳之「林」姓成年男子之意。從而，上揭物品既非被告
    所有，且均非違禁物，爰不另宣告沒收。又所謂幫助犯係指
    就他人之犯罪加以助力，使其易於實施之積極的或消極的行
    為而言。其犯罪態樣與實施犯罪之正犯有異，其所處罰者，
    乃其提供助力之行為本身，而非正犯實施犯罪之行為。因此
    幫助犯不適用責任共同之原則，對正犯所有供犯罪所用或因
    犯罪所得之物，勿庸併為沒收之宣告（最高法院88年度臺上
    字第62 34 號判決要旨參照）。是前開合作金庫銀行北斗分
    行帳戶存摺、印章、提款卡（含密碼）等物雖係上揭真實姓
    名、年籍不詳之「林」姓成年男子所有供犯罪所用之物，對
    於幫助犯之被告，自毋庸宣告沒收。
據上論斷，應依刑事訴訟法第452 條、第273 條之1 第1 項、第
299 條第1 項前段，刑法第30條第1 項前段、第2 項、第339 條
第1 項、第55條、第41條第1 項前段，刑法施行法第1 條之1 第
1項 、第2 項前段，中華民國96年罪犯減刑條例第2 條第1 項第
3款 、第7 條、第9 條，判決如主文。
本案經檢察官蔡明達到庭執行職務。
中    華    民    國    97    年    11    月    12    日
                        刑事第四庭    法  官  林秉暉
以上正本證明與原本無異。
如不服本判決，應於判決送達後10日內，向本院提出上訴書狀，
上訴書狀應「敘述具體上訴理由」，並按他造當事人之人數附繕
本。「切勿逕送上級法院」。
告訴人或被害人對於判決如有不服具備理由請求檢察官上訴者，
其上訴期間之計算係以檢察官收受判決正本之日期為準。
中    華    民    國    97    年    11    月    12    日
                                      書記官  張清秀
附錄本案論罪科刑法條全文：
中華民國刑法第339條
意圖為自己或第三人不法之所有，以詐術使人將本人或第三人之
物交付者，處5 年以下有期徒刑、拘役或科或併科1,000 元以下
罰金。
以前項方法得財產上不法之利益或使第三人得之者，亦同。
前2項之未遂犯罰之。


司法院資訊處製作；財團法人民間司法改革基金會備份。
